臺灣臺南地方法院刑事判決　　　　　 96年度交簡上字第142號
上　訴　人　丙○○
（即被告）
上列上訴人因過失傷害案件，不服本院民國96年7月17日96年度
交簡字第1442號第一審判決（聲請案號：96年度營偵字第399號
），提起上訴，本院管轄之第二審合議庭判決如下：
    主  文
上訴駁回。
    事  實
一、丙○○於民國95年9月12日16時30分許，駕駛車牌號碼：P7
    -8926號自小客車，在臺南縣新營市○○里○○路206號自路
    邊起步，欲迴轉至對向車道，理應注意行車起步前，應注意
    前後左右有無車輛，並應讓行進中之車輛優先通行，又上開
    路段係劃有分向限制線之路段，禁止迴轉，且汽車迴車前，
    應暫停並顯示左轉燈光或手勢，看清無來往車輛，始得迴轉
    ，而依當時情形，又無不能注意之情形，竟疏於注意，貿然
    自路邊駛出橫越車道迴轉，適有甲○○駕駛車牌號碼：SU5-
    107號輕機車同向在後行經上開路段時，二車因而發生碰撞
    ，致甲○○人車倒地後，受有右前臂橈骨骨折併遠端橈尺關
    節脫位之傷害。丙○○於車禍事故發生後，臺南縣警察局新
    營分局車禍處理小組員警張文煒據報到場處理，在警員尚不
    知何人為肇事車輛之駕駛人前，丙○○主動表示其為駕駛人
    並自首犯行，接受裁判。
二、案經甲○○訴由臺南縣警察局新營分局報告台灣台南地方法
    院檢察署檢察官偵查起訴。
    理  由
一、訊之被告丙○○固坦承於前開時、地駕駛車號：P7-8926號
    自小客車，與告訴人甲○○騎乘機車肇事，致告訴人受有受
    有右前臂橈骨骨折併遠端橈尺關節脫位之傷害，惟矢口否認
    有何過失行為，辯稱：伊沒有迴轉，伊駕駛汽車出現在汽車
    是正常的，機車不應該出現在汽車道，是告訴人騎乘機車行
    駛於快車道，撞伊的自小客車，伊沒有過失云云。
二、按行車起步前應顯示方向燈，注意前後左右有無障礙或車輛
    行人，並應讓行進中之車輛行人優先通行。設有禁止迴車標
    誌或劃有分向限制線之路段，不得迴車。汽車迴車前，應暫
    停並顯示左轉燈光或手勢，看清無來往車輛，始得迴轉。道
    路交通安全規則第89條第1項第6款、第106條第2款、第5款
    分別定有明文。經查：
    (一)被告駕駛車號：P7-8926號自小客車與告訴人騎乘車號：
      SU5-107號輕機車於前開時、地擦撞肇事，告訴人人車倒
      地後，受有右前臂橈骨骨折併遠端橈尺關節脫位之傷害，
      業據告訴人與被告供述在卷，並有道路交通事故現場圖、
      道路交通事故調查報告表(一)、(二)、肇事現場與車輛照片11
      張、營新醫院診斷證明書等附卷可佐。
    (二)次查，肇事路段劃有分向限制線（即雙黃線），不得迴車
      ，道路型態為直路，非交岔路口，亦無號誌，道路兩旁均
      為店舖，道路邊線外側停放有其他車輛，兩車撞擊地點在
      快車道近中央分向限制線處，此有卷附道路交通事故現場
      圖、調查報告表(一)與現場照片可參。
    (三)由被告供述：「我是停車格起始進入道路，我承認我有意
      思要迴轉，但尚未迴轉，我是斜停在快車道，車頭朝西南
      方向，尚未跨越雙黃線，停車格就在我車輛斜停處的旁邊
      」、「（問：妳從停車格出來就直接橫越道路到肇事地點
      的快車道，準備要迴轉？）是的」等語（見上訴卷第16頁
      筆錄）、「（問：你從停車格開出，是為何事？）就只是
      要迴到對面」（上訴卷第37頁），參照告訴人證稱：「被
      告車子從路旁停車格駛出．．．那時候路旁停了一排車」
      、「被告車衝出時，是斜行」、「被告斜行的方向為由北
      向南，因為被告車輛有一個弧度」等語（上訴卷第32頁筆
      錄），足見被告甫自停車格駛出時，即準備作迴轉動作，
      車輛即朝西南方向斜行橫越機車道，進入快車道後與告訴
      人騎乘機車擦撞肇事。被告嗣後雖否認迴轉，然由證人即
      與其同車之被告男友楊盛輝證述：「女友丙○○駕駛車號
      P7-8926號自小客車由東往西方向行駛，要在肇事地點作
      迴轉時，對方駛機車在快車道上，直接撞上我們車子左前
      側，當時我女友車子是停止的，要作迴轉」等語（參見營
      偵399號卷第7頁），足證被告自路邊駛出時已有迴轉動作
      ，始橫越機車道，駛入快車道停等，其車輛於肇事當時處
      於斜行狀態至明。據此，被告在劃有分向限制線之路段迴
      車，縱尚未踰越分向限制線至對向車道，已屬違反前揭道
      路交通安全規則第106條第2款之違規駕駛行為。
    (四)再查，告訴人證述：「被告忽然從我的車前衝出，我是直
      行」、「一煞車就撞上被告」等語（見上訴卷第32、35頁
      ），對照兩車撞擊後受損部位分別為告訴人機車之前車頭
      與被告駕駛自小客車左前後照鏡斷落、左前車門凹損等情
      以觀，顯見告訴人指訴兩車撞擊時，告訴人機車係直行，
      被告車輛係朝西南方向斜行等情，與事證相符。被告雖辯
      稱因告訴人違規行駛於快車道撞伊車門始為肇事原因云云
      ，惟此部分已為告訴人否認，參酌告訴人證述肇事前行駛
      於機車道，並稱：「被告的車是忽然衝出來」（見上訴卷
      第34頁）、「我第一反應是閃被告的車，並且剎車」、「
      向左閃避」（見上訴卷第32-33頁），核與被告自承：「
      自停車格出來就直接橫越道路到肇事地點的快車道，準備
      要迴轉」等語一致，足證被告駕駛自小客車自停車格起步
      即以朝向西南之斜行方向橫越機車道，並駛入快車道準備
      迴轉，益徵其起步前，並未注意後方來車，未讓直行中之
      告訴人機車先行，而機車車道甚窄，告訴人在右側已有停
      放其他車輛之情況下，向左側快車道閃避，要屬本能反應
      ，並不違反常理，本件復無事證足資證明告訴人於肇事前
      係行駛於快車道，據此，尚難以肇事後告訴人機車倒地處
      在快車道，即謂其肇事前違規行駛於快車道，是被告此部
      分所辯，要屬卸責之詞，委無足採。
    (五)綜上，被告駕駛自小客車自路旁起步駛出，疏未注意讓後
      方行進中之告訴人機車先行，復在劃有分向限制線之路段
      違規迴車，亦疏未注意在後直行之告訴人機車，而依當時
      為直路、日間自然光、無障礙物、視矩良好之狀態，並無
      不能注意情事，則其疏未注意致生本件交通事故，其顯過
      失至明，台南區車輛行車事故鑑定委員會亦同此認定，有
      鑑定意見書在卷足憑。告訴人在本件肇事中人車倒地，受
      有前揭傷害，所受傷害與被告上開過失行為有相當因果關
      係，從而被告犯行堪予認定。
三、核被告所為，係犯刑法第284條第1項前段過失致普通傷害罪
    。被告固於犯罪未經發覺前即向到場處理之台南縣警察局新
    營分局車禍處理小組警員自承犯罪，主動自首而接受裁判，
    此有台南縣警察局道路交通事故肇事人自首情形紀錄表一紙
    附卷足稽，惟依刑法第62條前段之規定自首係得減輕其刑，
    審酌被告始終否認犯行，嗣雖與告訴人於民事訴訟以新台幣
    16萬元成立和解，惟迄今仍拒不依和解內容履行，且犯後態
    度惡劣，實難據此給予減輕其刑。復審酌被告為本件車禍肇
    事之主因，告訴人並無肇事因素、被告過失情節、對告訴人
    所造成之危險或損害等一切情狀，認原審量處有期徒刑4 月
    ，依中華民國96年罪犯減刑條例之規定減為有期徒刑2月，
    並諭知易科罰金之折算標準，認事用法並無違誤，被告上訴
    為無理由，應予駁回。
四、據上論結，依刑事訴訟法第455條之1第1項、第3項、第368
    條，判決如主文。
本案經檢察官乙○○到庭執行職務
中　　華　　民　　國　　96　　年　　12 　 月　　11  　日
                  刑事第五庭    審判長法　官  陳振謙
                                      法  官  林欣玲
                                      法  官  林逸梅
以上正本證明與原本無異。
不得上訴。
                                      書記官  葉仲文
中　　華　　民　　國　　96　　年　　12　　月　　11　　日
